臺灣高等法院刑事裁定
109年度毒抗字第180號
抗  告  人
即  被  告  朱其志





上列抗告人因違反毒品危害防制條例案件，不服臺灣基隆地方法
院109年度毒聲字第68號，中華民國109年9月14日裁定（聲請案
號：臺灣基隆地方檢察署109年度毒偵字第1057號、109年度聲觀
字第68號），提起抗告，本院裁定如下：
    主  文
抗告駁回。
    理  由
一、原裁定意旨略以：抗告人即被告甲○○基於施用第二級毒品甲
    基安非他命之犯意，於民國109年7月27日下午5時許，在基
    隆市○○區○○街00巷0號之4（5樓）住處，以將甲基安非他命
    置放於玻璃球吸食器內，再以火加熱燒烤之方式，施用甲基
    安非他命1次。又上情為被告於警詢、偵訊時均坦承不諱，
    而被告係109年7月27日下午6時許，經警持搜索票至上開住
    處搜索，當場扣得甲基安非他命9包及吸食器等物，經警採
    集尿液送請慈濟大學濫用藥物檢驗中心以氣相層析質譜儀法
    檢驗，結果呈安非他命及甲基安非他命陽性反應，有該中心
    109年8月7日函暨隨函檢附之檢驗總表、宜蘭縣政府警察局
    蘇澳分局毒品犯罪嫌疑人尿液檢體取樣數簽收紀錄表暨宜蘭
    縣政府警察局蘇澳分局一般毒品犯嫌尿液對照表附卷可稽，
    復有搜索扣押筆錄暨扣押物品目錄表在卷可考，以及甲基安
    非他命9包及吸食器等扣案物可資佐證，堪認被告確有於上
    開所載時間、地點施用甲基安非他命之犯行。又被告未曾因
    施用毒品而受有觀察、勒戒或強制戒治處分，此有本院被告
    前案紀錄表及臺灣基隆地方檢察署刑案資料查註紀錄表在卷
    可稽，是被告係「初犯」毒品危害防制條例第10條第2 項之
    施用第二級毒品罪，洵堪認定，應依同條例第20條第1 項之
    規定令被告入勒戒處所觀察、勒戒。從而，聲請人所為本件
    聲請，核屬有據，應予准許，爰裁定被告令入勒戒處所觀察
    、勒戒，其期間不得逾2月等語。
二、抗告意旨略以：被告於偵查中有請求檢察官予以戒癮治療，
    其需扶養家中的兩個小孩，希望可以在外繼續工作，如果不
    行，請求於109年10月3日後再執行，因為那天是其妻子的生
    日，其想陪其妻過生日，且其已兩個月沒有見其孩子及家人
    ，其很想抱抱其兒女云云。
三、按甲基安非他命為毒品危害防制條例第2條第2項第2款所規
    定之第二級毒品。次按犯毒品危害防制條例第10條之罪者，
    檢察官應聲請法院裁定，或少年法院（地方法院少年法庭）
    應先裁定，令被告或少年入勒戒處所觀察、勒戒，其期間不
    得逾2月，同條例第20條第1項定有明文。前開觀察、勒戒之
    規定，乃導入一療程觀念，針對受處分人將來之危險所為預
    防、矯治措施之保安處分，目的係在戒除行為人施用毒品身
    癮及心癮之措施，以達教化與治療之目的，其立法意旨在幫
    助施用毒品者戒毒，性質非屬懲戒行為人。
四、經查：
　㈠被告基於施用第二級毒品甲基安非他命之犯意，於109年7月2
    7日下午5時許，在基隆市○○區○○街00巷0號之4（5樓）住處
    ，以將甲基安非他命置放於玻璃球吸食器內，再以火加熱燒
    烤之方式，施用甲基安非他命1次之事實，業據被告於警詢
    及偵訊中坦承不諱，且其為警查獲後所採集之尿液，經送請
    慈濟大學濫用藥物檢驗中心以氣相層析質譜儀法檢驗，結果
    呈安非他命及甲基安非他命陽性反應，有該中心109年8月7
    日函暨隨函檢附之檢驗總表、宜蘭縣政府警察局蘇澳分局毒
    品犯罪嫌疑人尿液檢體取樣數簽收紀錄表暨宜蘭縣政府警察
    局蘇澳分局一般毒品犯嫌尿液對照表附卷可稽，復有搜索扣
    押筆錄暨扣押物品目錄表在卷可考，以及甲基安非他命9包
    及吸食器等扣案物可資佐證，堪認被告確有於上開所載時、
    地施用甲基安非他命之事實，已堪認定。
　㈡抗告意旨請求戒癮治療云云，提起本件抗告。然以：
　⒈按毒品危害防制條例對於「初犯」及「3年後再犯」毒癮治療
    方式，係採行「觀察、勒戒」與「緩起訴之戒癮治療」併行
    之雙軌模式（毒品危害防制條例第24條雖有修正，然依同條
    例第36條規定，第24條施行日期另定，目前尚未施行，縱第
    24條施行後，依其條文內容及修法意旨，亦不改毒品危害防
    制條例對於「初犯」及「3年後再犯」毒癮治療方式，係採
    行「觀察、勒戒」與「附條件之緩起訴」併行之雙軌模式）
    。毒品危害防制條例所規定之「觀察、勒戒」程序，乃導入
    一療程觀念，針對受處分人將來之危險所為預防、矯治措施
    之保安處分，目的係在戒除行為人施用毒品身癮及心癮之措
    施，以達教化與治療之目的，其立法意旨在幫助施用毒品者
    戒毒，性質非屬懲戒行為人，核與刑罰執行之目的不同，並
    屬強制規定，除檢察官審酌個案情形，依同條例第24條第1
    項為附命完成戒癮治療之緩起訴處分，可排除適用觀察、勒
    戒之程序外，凡經檢察官聲請法院裁定將被告送勒戒處所觀
    察、勒戒，法院僅就其聲請是否適法而為裁定，以查其是否
    仍有施用毒品傾向，並據以斷定幫助受處分人澈底戒毒之方
    法，法院尚無自由斟酌以其他方式替代或得以其他原因免予
    執行之權。所謂「緩起訴之戒癮治療」計畫，係法務部基於
    防制毒品危害之刑事政策與毒品危害防制條例第24條鑑於對
    於若干施用毒品者若僅施以徒刑不足以斷絕毒癮之規範本旨
    ，乃令檢察機關與行政院衛生褔利部合作，由檢察官審酌個
    案情形，援引毒品危害防制條例第24條，改以緩起訴處分方
    式轉介毒品施用者前往醫療院所治療。是以，檢察官對「初
    犯」或「3年後再犯」施用毒品罪行之被告，究應採行附命
    戒癮治療之緩起訴處分，或向法院聲請觀察、勒戒之處遇措
    施，要屬檢察官之裁量職權，法院原則上應尊重檢察官職權
    之行使，僅就檢察官之判斷有違背法令、事實認定有誤或其
    他裁量重大明顯瑕疵等事項，予以有限之低密度審查。倘檢
    察官係聲請法院裁定觀察、勒戒，法院就其聲請，除檢察官
    有違法或濫用其裁量權之情事外，僅得依法裁定被告令入勒
    戒處所執行觀察、勒戒，以查其是否仍有施用毒品傾向，尚
    無自由斟酌以其他方式替代之權，亦無因被告之個人或家庭
    因素而免予執行之餘地。
　⒉查「初犯」施用第二級毒品罪，本係法院裁定送勒戒處所觀
    察、勒戒之適用要件，而檢察官酙酌本件被告施用毒品之情
    節後，既未依毒品危害防制條例第24條規定，對被告為附命
    完成戒癮治療之緩起訴處分，而係選擇依毒品危害防制條例
    第20條之規定，聲請原審法院將被告裁定送勒戒處所觀察、
    勒戒，此乃檢察官適法裁量權之行使結果，難認檢察官之判
    斷有明顯認事用法錯誤或其他濫用裁量權之情形。從而，本
    件原審依法審核後，裁定命被告入勒戒處所觀察、勒戒，於
    法相合，原審並無自由斟酌以其他方式替代，亦無因被告個
    人家庭工作等因素而免予或延緩執行之餘地。是抗告意旨以
    被告有家庭及工作為由，請求戒癮治療云云，核屬無據。
五、綜上，原裁定以被告確有初犯施用第二級毒品甲基安非他命
    之事實，而令其入勒戒處所觀察、勒戒，核其認事用法，並
    無違誤，本件抗告為無理由，應予駁回。 
據上論斷，應依刑事訴訟法第412條，裁定如主文。
中　　華　　民　　國　　109 　年　　10　　月　　7 　　日
                  刑事第十九庭  審判長法　官  曾淑華
                                      法  官  許文章
                                      法  官  陳文貴
以上正本證明與原本無異。
不得再抗告。
                                      書記官  洪宛渝
中　　華　　民　　國　　109 　年　　10　　月　　7 　　日